臺灣苗栗地方法院交通事件裁定　　　　100年度交聲字第341號
移送機關　　交通部公路總局新竹區監理所苗栗監理站
異　議　人　梁金火
上列異議人即受處分人因違反道路交通管理處罰條例案件，對於
交通部公路總局新竹區監理所苗栗監理站於民國100 年10月12日
所為之竹監苗字第裁54-Z00000000號處分（原舉發案號：公警局
交字第Z00000000 號），聲明異議，本院裁定如下：
    主  文
原處分撤銷。
梁金火汽車駕駛人，汽車行駛高速公路速度超過規定最高速限，
處罰鍰新臺幣參仟伍佰元，記違規點數壹點；又於壹年內違規點
數累計共達陸點，併吊扣自用小客貨車駕駛執照壹年。
    理  由
一、原處分意旨略以：異議人即受處分人梁金火於民國99年9 月
    30日11時14分許，駕駛車牌號碼093-KC號營業貨櫃曳引車行
    經國道3 號南下99公里處為內政部警政署國道公路警察局第
    六警察隊警員舉發「行速105 公里，限速90公里，超速15公
    里（雷射槍TS000407號，測距588 公尺）」違規；又異議人
    曾於99年4 月25日駕駛H2-9623 號自用小客貨車行經苗栗縣
    頭份鎮○○里○○路773 號前處為苗栗縣警察局頭份分局警
    員舉發「酒後駕車，經呼氣酒精濃度測試，測試值為1.01mg
    /l，超過標準值」違規，而異議人另涉及公共危險罪部分，
    業經臺灣苗栗地方法院檢察署檢察官為緩起訴處分確定公益
    捐款新臺幣（下同）50,000元整，原處分機關爰依道路交通
    管理處罰條第35條第1 項第1 款、第24條第1 項第2 款暨違
    反道路交通管理事件統一裁罰標準及處理細則第41條第4 項
    規定，於100 年10月4 日裁處異議人記違規點數5 點及施以
    道路安全講習，是異議人符合道路交通管理處罰條例第68條
    第2 項後段之規定，逾1 年內違規點數共達6 點以上，原處
    分機關爰復於本件竹監苗字第裁54-Z00000000號裁決書裁處
    異議人罰鍰3,500 元、記違規點數1 點、吊扣駕駛執照12個
    月，原處分並無不法等語。
二、異議意旨略以：異議人於99年9 月30日11時14分有經警舉發
    超速之違規，另曾於99年4 月25日有酒後駕車之違規，惟異
    議人於酒後駕車時駕駛之車輛為自用小客貨車，應依酒後駕
    車違規時駕駛之車類為處分，且吊扣異議人所有之職業駕駛
    執照，將影響異議人家中生計甚鉅，亦有違憲法所保障之工
    作權，是處分機關所為吊扣駕駛執照之處分難認適當，應就
    先前酒後駕車之違規予以吊扣為酒後駕車違規時所駕駛車輛
    之駕駛執照，並與本件超速之違規分別記點，並免混同累積
    點數達6 點而吊扣異議人所有之職業駕駛執照，爰請法院裁
    定撤銷原處分等語。
三、按道路交通管理處罰條例第33條第1 項第1 款規定「汽車行
    駛於高速公路、快速公路或設站管制之道路，不遵使用限制
    、禁止、行車管制及管理事項之管制規則而有行車速度超過
    規定之最高速限者，處汽車駕駛人3,000 元以上6,000 元以
    下罰鍰」；又「領有汽車駕駛執照之汽車駕駛人，除駕駛聯
    結車、大客車、大貨車外之非其駕駛執照種類之車輛，違反
    本條例及道路交通安全規則之規定，應受吊扣駕駛執照情形
    時，無因而肇事致人受傷或重傷者，記違規點數5 點。但1
    年內違規點數共達6 點以上或再次應受吊扣駕駛執照情形者
    ，併依原違反本條例應受吊扣駕駛執照處分規定，吊扣其駕
    駛執照。」同條例第68條第2項定有明文。
四、本件異議人梁金火駕駛車牌號碼093-KC號營業貨櫃曳引車於
    99年9 月30日行經國道3 號南下99公里處經警舉發「行速
    105 公里，限速90公里，超速15公里」違規，異議人對上開
    違規事實及曾於99年4 月25日酒後駕車之違規事實並不否認
    ，惟認原處分機關吊扣其全部之駕駛執照有違憲法保障之工
    作權，原處分機關應僅吊扣酒後駕車時駕駛車輛之駕駛執照
    及應分別記點，避免混同累積點數達6 點云云。經查：
（一）受處分人前於99年4 月25日，駕駛車牌號碼H2-9623 號自
      用小客貨車苗栗縣頭份鎮○○里○○路773 號前處，為苗
      栗縣警察局頭份分局警員舉發汽車駕駛人酒精濃度超過規
      定標準之違規，經原處分機關於100 年10月4 日以竹監苗
      字第裁54-F00000000號裁決書，裁處罰鍰49,500元、記違
      規點數5 點、並應參加道路交通安全講習，惟因異議人另
      涉及公共危險罪部分，業經臺灣苗栗地方法院檢察署檢察
      官為緩起訴處分確定公益捐款新臺幣（下同）50,000元整
      ，是原處分機關並有諭知關於行政罰鍰部分免罰；嗣於99
      年9 月30日11時14分許，異議人駕駛車牌號碼093-KC號營
      業貨櫃曳引車行經國道3 號南下99公里處為內政部警政署
      國道公路警察局第六警察隊警員舉發行駛高速公路速度超
      過最高速限之違規等情，有受處分人違規查詢報表、苗栗
      縣警察局F00000000 號舉發違規通知單、內政部警政署國
      道公路警察局公警局交字第Z00000000 號舉發違反道路交
      通管理事件通知單、原處分機關竹監苗字第裁54-F000000
      00號、54-Z00000000號裁決書各1 份在卷可稽，受處分人
      上開違規行為，應堪以認定。揆諸上開說明，受處分人前
      有應經原處分機關裁處記違規點數5 點之酒後駕車違規行
      為，經警舉發後仍未改正，旋於1 年內（即99年9 月30日
      ）再次因行駛高速公路速度超過最高速限違規而記違規點
      數1 點，已符合道路交通管理處罰條例第68條第2 項但書
      「1 年內違規點數共達6 點以上者，並依原違反本條例應
      受吊扣駕駛執照處分規定」之情狀，原處分機關爰併予吊
      扣異議人駕駛執照1 年，合先敘明。
（二）按道路交通管理處罰條例第68條前於94年12月14日修正，
      並自95年3 月1 日施行前之規定為：「汽車駕駛人，因違
      反本條例及道路交通安全規則之規定，受吊扣或吊銷駕駛
      執照處分時，吊扣或吊銷其持有各級車類之駕駛執照」，
      其立法意旨在於違規行為對道路交通秩序之維持及道路交
      通安全已生較大之影響，故規定吊扣或吊銷其持有各級車
      類之駕駛執照，以限制其繼續駕車行駛道路之權利，其係
      屬駕駛行為之限制，並不因所持駕駛執照種類不同而有所
      差異。而94年12月14日修正之道路交通管理處罰條例第68
      條則規定：「汽車駕駛人，因違反本條例及道路交通安全
      規則之規定，受吊銷駕駛執照處分時，吊銷其持有各級車
      類之駕駛執照」，其立法理由略以：「原條文將違法或違
      規駕駛人所持有各級車類之駕駛執照一併吊扣或吊銷，失
      之過酷，影響人民工作及生活甚鉅，爰修正之」等語。故
      依94年12月14日修正之道路交通管理處罰條例第68條之規
      定觀之，受吊扣駕駛執照處分，不再吊扣其持有各級車類
      之駕駛執照，僅於受吊銷駕駛執照處分時，始吊銷其持有
      各級車類之駕駛執照，而限縮修正前條文之適用範圍，即
      受吊扣駕駛執照處分，不在本條規定適用之列。是依上開
      規定受吊銷駕照處分者，仍維持吊銷其持有各級車類之駕
      駛執照；至於受吊扣駕照處分者，則僅吊扣其違法或違規
      當時所駕駛車輛之駕駛執照，不再吊扣其持有各級車類之
      駕駛執照，其理甚明。故原處分機關於作成吊扣駕駛執照
      處分時，應就行為人所應吊扣之駕駛執照種類予以限定，
      始符合依法行政原則。是本件異議人自99年4 月25日酒後
      駕車未滿1 年內，旋即於99年9 月30日再犯超速違規，依
      上揭說明，其應受處分應為限制其駕駛自小客貨車（即酒
      後駕車違規所駕駛之車類）之權利，即應吊扣其普通自用
      小客貨車駕駛執照12個月。至於公路監理機關於實務上僅
      逐級核發給汽車駕駛人一張汽車駕駛執照，致持有高級車
      類駕駛執照之汽車駕駛人駕駛低級車種違規酒駕，而須吊
      扣低級車類駕駛執照時，產生執行技術層面之困難；然行
      政機關本應因應法令之變更，而精進其行政執行成效，斷
      不得因執行技術層面之困難，為求行政上之便利而置相關
      法令於不顧，甚或逾越比例原則，逕為吊扣其持有各級車
      類之駕駛執照，致侵害人民之工作權，此等如何為適當之
      處分及執行方式之問題，委應由行政機關設法解決，不能
      據此要求人民容忍該不利益，原處分機關竟仍逕為吊扣受
      處分人職業大貨車駕駛執照之處分，顯已逾修正後道路交
      通管理處罰條例第68條之規範意涵及範圍，自非允當。
（三）又異議人主張二次違規行為應分開記點，以免混同累積點
      數達6 點，而受吊扣駕駛執照一節，參道路交通管理處罰
      條例第68條第2 項之立法理由，係為利明確汽車駕駛人駕
      駛非其駕駛執照種類之車輛，違反應受吊扣駕駛執照之處
      分處理，並在兼顧道路交通管理處罰條例之立法意旨下，
      立法機關爰增訂第2 項得緩予吊扣而採記違規點數及駕駛
      人仍無改正仍再犯違規之應併原吊扣處罰之規定。試就酒
      後駕車情形予以說明，若違規行為人未因而肇事致傷或死
      亡者，裁罰機關應給予違規行為人改記違規點數5 點而緩
      吊扣駕駛執照之處分，倘違規行為人於1 年無再犯應記違
      規點數之違規行為，則無須給予吊扣駕駛執照之處分；反
      之，如違規行為人無視立法者給與其自新之機會，於違規
      駕駛人為酒後駕車違規，經原裁罰機關給予記違規點數5
      點之處分後，再犯應記違規點數共達6 點以上甚或吊扣駕
      照之處分時，應直接予以併罰前次應吊扣駕駛執照之裁罰
      ，並非前後二次違規得以分別論違規點數。是本件異議人
      於99年4 月25日酒後駕車後，無視依法得改記違規點數5
      點緩予吊扣駕駛執照之機會，旋於1 年內（即99年9 月30
      日）再犯超速依法應記違規點數1 點之違規，依道路交通
      管理處罰條例之規定，本應將前後二次違規點數併計，異
      議人主張二次違規行為之違規點數得分別論記，容有誤會
      。
（四）綜上所述，原處分機關裁處受處分人吊扣汽車駕駛執照12
      個月部分，顯與上開說明有違，應予以異議人吊扣自用小
      客貨車駕駛執照；至於裁處異議人罰鍰3,500 元、記違規
      點數1 點部分，於法並無不合。惟原處分所為裁罰，係屬
      一體，其既有上開部分違法之處，即屬無可維持，爰予撤
      銷，並依法裁處如主文所示。
五、依道路交通案件處理辦法第19條，裁定如主文。
中    華    民    國   100    年    11    月    22    日
                  交通法庭法  官  林靜雯
以上正本證明與原本無異。
如不服本裁定應於送達後5日內向本院提出抗告狀。
                          書記官  劉千瑄
中    華    民    國   100    年    11    月    22    日